【裁判字號】    97,交聲,1364
【裁判日期】    971230
【裁判案由】    聲明異議
【裁判全文】
臺灣彰化地方法院交通事件裁定        97年度交聲字第1364號
原處分機關  交通部公路總局臺中區監理所彰化監理站
異  議  人
即受處分人  甲○○
上列異議人即受處分人因違反道路交通管理處罰條例案件，對於
交通部公路總局臺中區監理所彰化監理站中華民國97年10月22日
所為之處分（原處分案號：彰監四字第裁64-A00YCN072號），聲
明異議，本院裁定如下：
    主  文
異議駁回。
    理  由
一、本件聲明異議意旨如附件聲請狀所載。
二、按汽車駕駛人，駕駛執照業經吊銷、註銷仍駕駛小型車或機
    器腳踏車，處新臺幣（下同）6000元以上12000 元以下罰鍰
    ，並當場禁止其駕駛，道路交通管理處罰條例第21條第1 項
    第4 款定有明文。次按，汽車所有人、駕駛人違反本條例，
    經主管機關裁決後逾20日未向管轄地方法院聲明異議，或其
    聲明異議經法院裁定確定，而不依裁決或裁定繳納罰鍰或不
    繳送汽車牌照、駕駛執照者，依下列規定處理之：(一)經處分
    吊銷汽車牌照或駕駛執照者，由公路主管機關逕行註銷。(二)
    經處分吊扣汽車牌照或駕駛執照者，按其吊扣期間加倍處分
    ；仍不依限期繳送汽車牌照或駕駛執照者，吊銷其汽車牌照
    或駕駛執照。(三)罰鍰不繳納者，依法移送強制執行。於民國
    95年6 月30日前，10年內，汽車所有人、駕駛人因違反前項
    第3 款修正前罰鍰不繳納，經易處吊銷汽車牌照或駕駛執照
    者，得於5 年內繳清罰款後，申請核發，道路交通管理處罰
    條例第65條亦定有明文。
三、經查：
  (一)本件異議人前於93年8 月19日10時40分許，駕駛車牌號碼50
    00－DM號自用小客車，行經彰化縣陽明醫院前，因駕車行經
    有燈光號誌管制之交岔路口闖紅燈，為彰化縣警察局員林分
    局以彰警交字第ACU738938 號舉發違反道路交通管理事件通
    知單當場舉發，惟駕駛人拒簽，並經交通部公路總局臺中區
    監理所彰化監理站於95年3 月10日以彰監四字第裁64-ACU73
    8938號裁決書，裁處罰鍰5 千4 百元，並記違規點數3 點；
    其後，異議人因迭未繳納罰款，亦未繳送駕駛執照，而於95
    年4 月25日遭易處吊銷，並逕行註銷駕駛執照，迄96年4 月
    24日不得重新考領駕駛執照等情，有彰化縣警察局舉發違反
    道路交通管理事件通知單及交通部公路總局臺中區監理所彰
    化監理站違反道路交通管理事件裁決書、汽車駕駛執照基本
    資料附卷可稽，堪信為真實。
  (二)嗣異議人於上開監理主管機關註銷其駕駛執照後，並未於1
    年後重新考領駕駛執照，竟於97年10月19日1 時40分許，在
    臺北市○○○路與大安路口，因駕駛執照業經註銷仍駕駛車
    輛，復為臺北市政府警察局交通警察大隊以北市警交大字第
    A00YCN072 號舉發違反道路交通管理事件通知單當場舉發，
    並經交通部公路總局臺中區監理所彰化監理站於97年10月22
    日以彰監四字第裁64-A00YCN072號裁決書，裁處罰鍰新臺幣
    9 千元、扣繳駕照之事實，亦有臺北市政府警察局舉發違反
    道路交通管理事件通知單及交通部公路總局臺中區監理所彰
    化監理站違反道路交通管理事件裁決書在卷可佐，異議人對
    於上開事實之真正既未有所爭執，是就其確係駕駛執照業經
    註銷仍駕駛車輛乙節，亦核與事實相符，堪信屬實。
  (三)異議人雖辯稱：修正後道路交通管理處罰條例第65條第2 項
    業已明文規定，修正前10年內，經依舊法第65條第1 項第3
    款易處吊銷汽車牌照或駕駛執照者之案件，得於修正後5 年
    內繳清罰款後，申請核發，足認依照修正後之規定，不需要
    重新考照，直接申請重新核發汽車牌照或駕駛執照等語。然
    上開條文之修正內容，僅係賦予原受易處吊銷汽車牌照或駕
    駛執照之人，得於期限內以繳清罰鍰之方式，例外地毋庸再
    行領牌或重新考照，即得據以申請核發牌照或駕照，非謂依
    修正前之規定所為吊銷或註銷之裁罰性行政處分，自修正條
    文生效時，即當然發生失效之結果；換言之，異議人於法律
    所賦予繳清罰款，並申請核發駕駛執照之要件尚未踐行以前
    ，仍處駕駛執照經註銷之狀態，並未有所改變，此觀於道路
    交通管理處罰條例第65條之修正立法理由(三)敘明：法律不宜
    溯及既往而違反法律安定性及處分確定性，故宜賦予其權利
    ，使其得申請回復，而在申請回復前之權利義務關係仍屬確
    定，不因其申請回復而受影響。益證，倘異議人未依法循上
    開規定重新核發駕駛執照前，猶駕駛車輛者，自應依道路交
    通管理處罰條例第21條第1 項第4 款予以裁罰，合先敘明。
  (四)本件異議人行為時為97年10月19日，其依上開修正後道路交
    通管理處罰條例第65條第2 項之規定，繳清罰款並申請核發
    汽車駕照之日期，為97年10月23日，有原處分機關對違反道
    路交通管理事件不服裁決聲明異議案件移送書、汽車駕駛執
    照基本資料在卷為憑，乃上開違規情事發生之後；是以，本
    件異議人於行為時，依法仍屬不得駕駛車輛之狀態。從而，
    原處分援引道路交通管理處罰條例第21條第1 項第4 款之規
    定予以裁罰，並無任何違誤，異議人之異議為無理由，應予
    駁回。
四、依道路交通管理處罰條例第87條第2 項、道路交通案件處理
    辦法第19條，裁定如主文。
中    華    民    國    97    年    12    月    30    日
                              交通法庭法  官  戰諭威
以上正本證明與原本無異。
如不服本裁定，應於裁定送達後五日內向本院提出抗告狀 (須附
繕本 )。
中    華    民    國    97    年    12    月    30    日
                                      書記官  陳佳宏


司法院資訊處製作；財團法人民間司法改革基金會備份。
